臺灣高等法院刑事判決　　　　　　　　　　　　　　九十年度交上訴字第一九七號
　　上　訴　人
　　即　被　告　乙○○
右上訴人因公共危險案件，不服臺灣新竹地方法院九十年度交訴字第七八號，中華民
國九十年十一月八日第一審判決（起訴案號：臺灣新竹地方法院檢察署八十九年度偵
字第四六五四、五七一○號）提起上訴，本院判決如左：
    主  文
原判決關於駕駛動力交通工具肇事，致人於死而逃逸部分暨執行刑撤銷。
其他上訴駁回。
    事  實
一、乙○○為職業拖吊車司機，係以駕駛為其主要業務，為從事業務之人，其明知自
    己因已熬夜數日精神疲憊，已不適宜再駕車，且飲酒後駕車將導致其注意能力減
    低、反應能力變慢，此時若仍駕車行駛於馬路上，隨時有致他人於死、傷之危險
    ，道路交通管理處罰條例亦定有於飲酒後呼氣之酒精濃度達每公升空氣含Ｏ‧二
    五毫克時即不得駕車之規定，竟仍於民國（下同）八十九年七月十九日晚間九時
    許之酒後（未達心神喪失或精神耗弱之程度）不能安全駕駛動力交通工具之狀況
    下，猶駕駛車號ＢＱ─六Ｏ四二號（起訴書誤載為：ＢＱ─七０九０號）、深咖
    啡色克萊斯勒廠牌之自小客車一部，自其位於新竹市○○路○段五Ｏ八號之住處
    附近出發往新竹縣湖口鄉方向行駛，適於同日晚上九時三十分許，行經新竹縣新
    豐鄉○○路甫過文昌街（起訴書誤載為福德街）口時，本應注意行車速度應依標
    誌之規定，並應注意車前狀況以便隨時採取必要之安全措施，惟因其當時已疲憊
    嗜睡且受酒精影響，竟以八十公里以上（當地速限為七十公里）之時速超速行駛
    ，致發現前方有沈萬貴所駕駛之車號ＪＵ─０四三一號自小貨車時，已煞車不及
    而自後猛力撞擊該自小貨車，導致該自小貨車被撞後復失控而向右前方滑行二十
    五點五公尺遠後衝進路旁為高維烽所有、位於新竹縣新豐鄉○○路三二八號之住
    宅一樓內，該自小貨車並當場起火燃燒，沈萬貴因不及逃出車外導致全身受有三
    至四度燒灼傷合併休克而當場死亡。
二、案經新竹縣警察局竹北分局報告臺灣新竹地方法院檢察署檢察官相驗後及臺灣新
    竹地方法院檢察署檢察官自動檢舉偵查起訴。
    理  由
一、訊據上訴人即被告乙○○對其於右揭時、地因超速駕駛復未注意車前狀況以致發
  生車禍撞擊被害人沈萬貴，導致沈萬貴因來不及逃出車外而被火燒死之事實固坦
    承不諱，惟矢口否認係酒後駕車及有何肇事逃逸之情節，然查：
  (一)證人高志杰於偵查中及原審調查時證述：我在二樓，聽見樓下有撞擊聲，家裡也
    突然停電後，就趕緊下樓奪門而出，見到一個約四十歲的中年人坐在深色的克萊
    斯勒、車頭已撞爛的自小客車駕駛座上，我上前問他報警沒時，他明顯有酒味，
    後來知道他就是乙○○等語，並有證人高志杰所當庭繪製之現場圖一紙附卷可參
    ，故在案發後第一時間內見到駕駛克萊斯勒肇事車者，應係證人高志杰無訛。又
    證人即事故現場附近住戶黃國真，其於偵查中及原審調查時證述：聽到聲音後我
    出來看，見到肇事者往高家的方向走，我只有看到背影，他很明顯走路不穩，他
    的身材約一百六十八公分、八十幾公斤，與我差不多之體型等語。經訊問被告乙
    ○○，其身材為身高一百七十三公分、體重八十五公斤，此據其陳明在庭，可認
    證人黃國真所見之背影極有可能係被告乙○○。另經檢察官傳訊警員黃應飲，其
    證稱：火場鑑識進行至一半時，有一個年輕人出來說是他肇事，他出來投案距離
    我們接獲報案的時間已約有一個多小時，我們用巡邏車載他回派出所，回到派出
    所時他的父母均已趕到派出所了，當時我感覺肇事者的父親（乙○○）有喝酒，
    因為他的臉紅紅的、有酒味，我雖曾質疑丙○○應該不是肇事者，但丙○○承認
    是他肇事，我就沒去懷疑他父親等語（見臺灣新竹地方法院檢察署八十九年度偵
    字第五七一Ｏ號偵查卷第十一、十二頁）。本件車禍現場雖因另被告丙○○出面
    頂替被告乙○○坦承肇事，以致警員未能立即檢測被告乙○○當時呼氣之酒精濃
    度，惟被告乙○○當時於客觀上一般人已認係飲酒後之狀態，已據證人高志杰、
    黃國真及黃應飲三人分別證述在卷，其係酒後駕車之可能性甚高。
  (二)再者，經檢察官調取被告乙○○與丙○○二人所使用之行動電話於案發之際的雙
    向通聯記錄，確有其二人間在當日晚間十時許後之多通通話記錄，此有台灣大哥
    大股份有限公司八十九年十二月十四日出具之八九資警五四九六八號函及檢覆之
    Ｚ000000000號行動電話於八十九年七月份之雙向通聯紀錄一份附於臺
    灣新竹地方法院檢察署八十九年度偵字第四六五四號偵查卷第二十三至三十八頁
    、中華電話股份有限公司出具之Ｚ000000000號於八十九年七月份之雙
    向通聯紀錄一份附於臺灣新竹地方法院檢察署八十九年度偵字第四六五四號偵查
    卷第三十九頁可憑。況經原審法院查詢車號ＢＱ─六Ｏ四二號之車籍資料核對，
    其車主確係乙○○，該車為克萊斯勒三千三百ＣＣ無訛，有公路監理電子閘門車
    號查詢汽車車籍表一份附於卷內可佐，並參以相驗卷第二十七頁內二張車頭已遭
    撞毀之自小客車的確是深咖啡色的克萊斯勒無誤。是本件車禍發生當時，駕駛車
    號ＢＱ─六Ｏ四二號、深咖啡色克萊斯勒廠牌自小客車之駕駛人應確係被告乙○
    ○無誤。
  (三)復查因被害人之遺體已被火燒毀，經檢察官命法醫採取被害人之血液及肝臟組織
    送請法務部調查局為ＤＮＡ鑑定以確定被害人，其結果認：送驗血液經一氧化碳
    檢測儀檢驗，結果發現含一氧化碳十點五％；再以人類遺傳因子ＤＮＡＳＴＲ法
    檢驗，沈筱婷（按，沈萬貴與甲○○之女）之各項ＤＮＡ型別與死者及甲○○之
    各項相對應型別均無矛盾，且死者之各項ＤＮＡ型別與沈金福（按，沈萬貴之父
    ）之各項相對應型別亦無矛盾，二組比對經計算其ＣＰＩ值（依統計原理，ＣＰ
    Ｉ值在一萬以上即可判別為有一親等血緣關係，機率為九十九點九九％）分別為
    十一萬零八百零三及三十三萬五千五百六十六以上，此有法務部調查局於八十九
    年八月十五日出具之（八九）陸（一）字第八九一三Ｏ四四六號檢驗通知書一份
    附於相驗卷第三十九頁可憑，是本件車禍之被害人，應確為沈筱婷之生父、沈金
    福之子沈萬貴無訛。而被害人沈萬貴確係因本件車禍造成火燒車後全身受有三至
    四度燒灼傷合併休克而死亡，亦經臺灣新竹地方法院檢察署檢察官督同法醫相驗
    明確，製有相驗屍體證明書、驗斷書、勘驗筆錄及相驗照片十幀等均附於上開相
    驗卷內可憑，此外，復有道路交通事故調查報告表一紙與車損及事故現場相片十
    二張分別附於相驗卷內，綜合上開資料，被害人沈萬貴是因受車撞擊後復被火燒
    死之死亡原因，應可確定。
  (四)次按，行車速度應依標誌規定；又車輛行駛時駕駛人應注意車前狀況，隨時採取
    必要之安全措施，道路交通安全規則第九十三條第一項及第九十四條第三項分別
    定有明文。被告乙○○於前開時地駕車應注意並能注意上開規定，竟不注意，以
    致肇事導致被害人沈萬貴因此死亡，顯有過失，被害人沈萬貴因本件車禍死亡，
    與被告乙○○之過失行為間並有相當因果關係。從而，本件事證已臻明確，被告
    乙○○之犯行堪以認定，應予依法論科。
二、按刑法上所謂業務係指以反覆同種類之行為為目的之社會活動而言，至於其報酬
    之有無，是否以營利為目的，均非所問，只須其具有反覆繼續性，即足當之，又
    從事業務之人，對於一定危險之認識能力，較一般人為強，故法律上課以較高之
    注意義務，換言之，其避免發生一定危險之期待可能性亦較常人為高，故其違反
    注意義務之可責性自亦較重，被告既係從事駕駛業務之人，不論其駕駛係自用小
    客車或其他之車輛，均不失為業務上行為之性質，其發生車禍，自應以業務過失
    論處（參司法院七十九年三月一日廳刑一字第二六一號函復本院）。被告乙○○
    係職業拖吊車司機，為從事駕駛業務之人，此業據其陳明在卷，雖其肇事時係駕
    駛自用小客車，然依上說明應認其該駕駛行為仍係業務行為，核其所為，應成立
    刑法第百七十六條第二項之業務過失致死罪，公訴人認被告乙○○所犯業務過失
    致死罪部分係犯同法條第一項之普通過失致死罪，尚有未洽，應予變更；又被告
    乙○○為汽車駕駛人，酒醉駕車，因而致人死亡，依法應負刑事責任，應依道路
    交通管理處罰條例第八十六條第一項之規定，就其所犯業務過失致死罪部分，加
    重其刑二分之一。原審以其犯罪明確，而適用刑法第二百七十六條第二項，道路
    交通管理處罰條例第八十六條第一項，罰金罰鍰提高標準條例第一條前段，並審
    酌被告乙○○之過失程度、對被害人所生之危害，肇事後其子即另被告丙○○已
    坦承頂替後仍一度不肯承認真正的駕車肇事者就是自己等態度，復審酌於案發後
    已立即以肇事者代理人之身份與被害人家屬為民事和解，賠償損害新台幣三百三
    十萬元（有新竹縣新豐鄉公所於八十九年八月二十四日以八九新鄉民字第一Ｏ六
    九五號函附原審法院民事庭核定之調解書等相關資料一份在卷可憑）及其他一切
    情狀，量處有期徒刑拾月，並說明被告乙○○酒後駕車之行為是否構成刑法第一
    百八十五條之三之公共危險罪，因未據檢察官起訴，且若成罪亦與上開被告乙○
    ○成立之犯行間並無何裁判上一罪關係，自無從處理，此部分應由檢察官另行依
    法處理，經核原判決認事用法，洵無違誤，量刑亦屬妥適，被告上訴指摘原審量
    刑過重，尚難認為有理由，應予駁回。另被告乙○○曾於九十年間因犯竊佔罪，
    經臺灣新竹地方法院判處有期徒刑三月確定，嗣於九十年九月四日已易科罰金執
    行完畢，有本院被告全國前案記錄表在卷可按，爰不予以宣告緩刑，附此敘明。
三、末查，起訴書並未提及關於被告肇事逃逸之任何情節，亦未敘及被告與其子丙○
    ○有何勾串頂替之情事，尚不能認為起訴事實已有敘明被告肇事逃逸之犯行，且
    起訴書之證據法條欄亦未論斷有何積極證據足證被告有肇事逃逸之犯行或引述刑
    法第一百八十五條之四，是應認此部分並未經起訴，從而，原審認被告肇事致人
    於死而逃逸已經起訴而逕行予以論罪科刑，顯為訴外裁判，於法不合，被告此部
    分上訴指摘原判決不當，尚非無理由，關於此部分暨執行刑自應由本院予以撤銷
    。
據上論斷，應依刑事訴訟法第三百六十九條第一項前段、第三百六十八條，判決如主
文。
本案經檢察官田炳麟到庭執行職務。
中      華      民      國    九十一    年      一      月    二十五    日
                            臺灣高等法院刑事第十二庭
                                    審判長法  官  劉  景  星
                                          法  官  陳  博  志
                                          法  官  陳  志  洋
右正本證明與原本無異。
如不服本判決應於收受送達後十日內向本院提出上訴書狀，其未敘述上訴之理由者並
得於提起上訴後十日內向本院補提理由書（均須按他造當事人之人數附繕本）。
                                          書記官  蔡  佩  珊
中      華      民      國    九十一    年      一      月    二十九    日
附錄：本判決論罪科刑法條全文
刑法第二百七十六條第二項
從事業務之人，因業務上之過失犯前項之罪者，處五年以下有期徒刑或拘役，得併科
三千元以下罰金。
